臺灣苗栗地方法院刑事判決　　　　　　　 93年度易字第573號
公　訴　人　臺灣苗栗地方法院檢察署檢察官
被　　　告　甲○○
上列被告因竊盜案件，經檢察官提起公訴（93年度偵緝字第132
號），本院判決如下：
    主  文
甲○○無罪。
　　理  由
一、公訴意旨略以：甲○○於民國83年因違反肅清煙毒條例等案
    件，經臺灣宜蘭地方法院判處有期徒刑3 年4 月確定，於91
    年8 月14日執行完畢。竟不知悔改，意圖為自己不法之所有
    ，於93年3 月3 日上午7 時許，在花蓮市○○○街202 之7
    號前，竊取乙○○所有、車牌號碼為ＧＹＣ—369 號機車乙
    輛，得手後供己代步之用，嗣於同月24日下午1 時30分許，
　  甲○○騎乘前開機車，在省道台11丙線10公里處，與莊郁偉
    騎乘、車牌號碼為Ｇ92—095 號機車發生車禍，經到場處理
    員警查閱車牌號碼後循線查獲等語。因認被告涉有刑法第32
    0 條第1 項之竊盜罪嫌。
二、按犯罪事實應依證據認定之，無證據不得認定犯罪事實；又
    不能證明被告犯罪，應諭知無罪之判決；刑事訴訟法第154
    條第2 項、第301 條第1 項分別定有明文。再認定犯罪事實
    所憑之證據，雖不以直接證據為限，間接證據亦包括在內，
    然而無論直接或間接證據，其為訴訟上之證明，須於通常一
    般之人均不致有所懷疑，而得確信其為真實之程度者，始得
    據為有罪之認定，倘其證明尚未達到此一程度，而有合理之
    懷疑存在，無從為有罪之確信時，自得為無罪之判決 (最高
    法院76年度臺上字第4986號判例著有明文）；而事實審法院
    對於證據之取捨，依法雖有自由判斷之權，然積極證據不足
    證明犯罪事實時，被告之抗辯或反證縱屬虛偽，仍不能以此
    資為積極證據應予採信之理由；是被告否認犯罪事實所持之
    辯解，縱屬不能成立，仍非有積極證據足以證明其犯罪行為
    ，不能據為有罪之認定（最高法院30年度上字第482 、1831
    號判例意旨參照）。此外，持有贓物，於一般社會生活經驗
    上，可能之原因不止一端，故無從以行為人單純持有贓物之
    事實推定該行為人取得贓物之來源；縱行為人係以竊盜、搶
    奪、詐欺、拾得遺失物或故買、收受贓物等犯罪手段取得該
    贓物，所涉犯罪構成要件亦各不相同，於訴訟上當不能因行
    為人對其持有之贓物來源交待不清或無法於訴訟上確實舉證
    證明其係如何取得該贓物，而得任意推定行為人之罪行。
三、本件公訴人認被告甲○○涉犯竊盜罪嫌，無非係以被害人乙○○之指訴及被告無法確切提供出借本案機車之人「小龍」
    之真實姓名與住處為其論據。惟訊據被告堅決否認有竊盜犯
    行，辯稱：該機車是綽號「小龍」的朋友借給我的，他住在
    花蓮，比我年輕，「小龍」借車給我時，丙○○在場，後來
    我有帶警察去花蓮縣吉安鄉○○○街137 巷附近找「小龍」
    ，但我不確定他住那一戶等語。
四、經查，證人丙○○於本院審理時具結證稱：紅色125CC 之機
    車是名字後面有一個「龍」字之人借給甲○○的，當時伊有
    在場，伊與甲○○一起去過該人之住處，在花蓮南海一街附
    近，「小龍」約20幾、30歲等語明確。是被告所言該機車係
    向綽號「小龍」之人借得及「小龍」居住於花蓮縣吉安鄉○○○街乙節，已屬非虛。雖被告就其借用機車之目的、有無
    一起與丙○○返還機車予「小龍」等細節與證人丙○○所述
    有所出入，然渠等所述機車之顏色、汽缸容量，出借機車人
    之名字、住處、大約年紀等主要情節均一致；再參以證人於
    本院審理時作證，距離93年3 月間被告借車時點，已相隔1
    年，記憶難免模糊，是被告與證人間就細節部分之陳述不一
    ，適足以佐證渠等間並無串證之舉，故證人丙○○之證詞堪
    以採信。又本件被害人乙○○於警詢中並未指訴其所有之機
    車如何失竊，只陳明其機車停放地點及發現失竊時間，因此
    其指訴內容僅能證明其所有之機車確實於該時、地遭竊；而
    贓物認領保管收據亦僅能證明本件查獲之機車確係被害人乙○○所失竊，均不能據以證明該機車失竊確係因被告竊盜所
    造成。是被告雖不能提供「小龍」之確切資料以供查證，致
    無法證明其辯解確係真實，然揆諸前揭判例意旨，仍不能遽
    以推論被告確有竊盜犯行。檢察官就被告犯罪事實，應負舉
    證責任，並指出證明之方法，倘其所提出之證據，不足為被
    告有罪之積極證明，或其指出證明之方法，無從說服法院以
    形成被告有罪之心證，基於無罪推定之原則，自應為被告無
    罪判決之諭知（最高法院92年度台上字第128 號判例意旨參
    照）。本件檢察官所提之證據，均不足說服本院達到超越合
    理懷疑之有罪確信，本於「無罪推定」之原則，自應依法為
    無罪之諭知。
五、至移送併案（臺灣台中地方法院檢察署94年度偵字第4686號
    ）意旨略以：甲○○於93年4 月13日12時許，在丁○○位於
    花蓮市○○○街67號6 樓之3
    之SAGEM 廠牌、X5型號、序號000000000000000 號手機1 支
    後，以新台幣1000元售予花蓮市○○○路44號之「和眾通訊
    行」。因認被告甲○○係犯竊盜罪，與本件具有連續犯之關
    係，屬裁判上一罪，請求併審等語。惟查，本件公訴人起訴
    部分既經本院為被告無罪之諭知，已如前述，從而上開併辦
    部分與本件自難謂有連續犯之裁判上一罪關係，本院自無從
    審究，應檢還檢察官另為妥適之處理，附此敘明。
據上論斷，應依刑事訴訟法第301 條第1 項前段，判決如主文。
本案經檢察官郭靜文到庭執行職務。
中　　華　　民　　國　　94　　年　　4　　月　　26 　　日
                  刑事第二庭   審判長法　官  林 燦 都
                                     法　官  柳 章 峰
                                     法　官  黃 怡 玲
以上正本證明與原本無異。
如不服本判決，應於判決送達後10日內向本院提出上訴狀（應抄
附繕本）。
                                     書記官  蘇 文 熙
中　　華　　民　　國　　94　　年　　4 　　月　　26　　日
